臺灣高等法院高雄分院刑事裁定
                                     110年度聲字第1638號
聲明異議人
即  受刑人  吳銘圳





上列受刑人因聲明異議案件，對臺灣高雄地方檢察署檢察官執行
之指揮（108年度執更峽字第2120號）聲明異議，本院裁定如下
：
    主  文
聲明異議駁回。
    理  由
一、聲明異議意旨略以：聲明異議人即受刑人吳銘圳（下稱受刑
    人）因貪污治罪條例等案件，現由臺灣高雄地方檢察署檢察
    官以108年度執更峽字第2120號甲種指揮書（下稱系爭指揮
    書）執行中。系爭指揮書於「罪名及刑期」欄雖註明「應執
    行有期徒刑6年8月」，並於「備註」欄註明「刑期共3年4月
    應予扣抵」，因非無見，然依監獄行刑法第18條第3項規定
    ，授權另以法律規定受刑人之累進處遇事項及方法；而行刑
    累進處遇條例第19條所規定之「刑期」，應係指受刑人需入
    監之期間，以系爭執行指揮書「刑期起算日期」欄，即指受
    刑人自民國109年4月29日起至「執行期滿日」欄112年8月28
    日止「尚應執行3年4月」；另依刑法第45條第2項規定，裁
    判雖經確定，其尚未受拘禁之日數，不算入刑期，受刑人既
    已以易科罰金方式執行其他刑期3年4月完畢，自應不算入刑
    期，本案刑期應為實際須入監日數即為3年4月；再依法務部
    95年3月23日法檢字第0950801081號函決議，數罪併罰定應
    執行者，已執行之刑係屬扣除問題，就剩餘之刑發監執行之
    法理，執行機關應依受刑人剩餘刑期3年4月予以執行，並適
    用行刑累進處遇及報請假釋之期程。但因系爭指揮書於「罪
    名及刑期」欄備註受刑人「應執行6年8月」，執行機關遂以
    「6年8月」作為行刑累進處遇計算依據，致受刑人延遲假釋
    呈報期程，適用法則顯有不當，為此依刑事訴訟法第484條
    聲明異議，懇請撤銷系爭指揮書，命檢察官為適法之執行指
    揮，將刑期欄更改為3年4月（見本院卷第3至5頁）。
二、程序部分：
  ㈠受刑人前因違反貪污治罪條例案件，經本院以105年度上更一
    字第2號判處有期徒刑3年8月確定，上開罪刑再與其他數罪
    以本院108年度聲字第662號刑事裁定，定執行刑為有期徒刑
    6年8月確定，有上開刑事判決及裁定影本各1份可查（見本
    院卷第47至75頁），是本院乃聲明異議諭知該裁判之法院而
    有管轄權。
  ㈡按刑事訴訟法第484條所稱「檢察官執行之指揮不當」，係指
    檢察官有積極執行指揮之違法及其執行方法有不當等情形而
    言。又刑之執行，本質上屬司法行政之一環，依刑事訴訟法
    第457條第1項前段規定，固由檢察官指揮之，但裁判之執行
    與監獄之行刑，其概念並不相同，前者係指藉由國家之公權
    力而實現裁判內容之行為，其實現之方法，原則上係由檢察
    官指揮執行之；後者則指受判決人就所受之刑罰，進入監禁
    場所執行後，經由監獄行刑之處遇、教化，以實現使其改悔
    向上，適於社會生活為目的。是受刑人入監服刑，有關其累
    進處遇之調查分類、編列級數、責任分數抵銷及如何依其級
    數按序漸進等行刑措施事項，悉應依行刑累進處遇條例及監
    獄行刑法等相關規定辦理，而屬監獄及法務部之職權，不在
    檢察官執行指揮之範圍，不得執為聲明異議之標的（最高法
    院110年度台抗字第664號刑事裁定意旨參照）。另按辦理假
    釋應行注意事項第14條(四)規定，係有關應合併處罰之數罪
    得否辦理假釋之判斷基準及辦理假釋時刑期應如何計算之規
    定，而假釋依刑法第77條第1項、監獄行刑法第81條第1項規
    定，係由行刑機關監所經假釋審查委員會決議，報請法務部
    核准後為之，屬行刑機關之權責，此與檢察官依刑事訴訟法
    第457條至第482條規定為刑事裁判所諭知之刑罰與保安處分
    之執行不同。是檢察官關於數罪併罰案件之執行，係依該數
    罪所定之應執行刑而為執行，並於該數罪所定之應執行刑已
    執行完畢始得謂為執行完畢，要無從區分各罪刑期執行完畢
    之日期，此並不因上開應行注意事項規定監獄行刑機關辦理
    假釋時，就數罪併罰之受刑人，應按原宣告刑比率區分其得
    假釋之罪與不得假釋之罪之刑期而受影響，自不因此而生檢
    察官執行之指揮違法或執行之方法不當而得聲明異議之問題
    （最高法院102年度台抗字第987號刑事裁定要旨參照）。依
    據上開說明，本件檢察官係依據本院108年度聲字第662號定
    執行刑為有期徒刑6年8月之刑事裁定，核發「應執行有期徒
    刑6年8月」之系爭指揮書，於法並無不合，受刑人對行刑累
    進處遇條例第19條第1項有關「刑期」之解釋有所疑義及不
    服，此乃法務部矯正機關對於行刑累進處遇條例及監獄行刑
    法之職權，不在檢察官執行指揮之範圍，自不得執為聲明異
    議之標的，受刑人前開聲請，即無理由。
三、次按累進處遇依受刑人之刑期及級別，定其責任分數。第二
    級受刑人已適於社會生活，而合於法定假釋之規定者，得報
    請假釋。對有二以上刑期之受刑人，應本分別執行合併計算
    之原則，由指揮執行之檢察官於執行指揮書上註明合併計算
    之刑期，以定其責任分數。二以上之刑期分別有本條例第19
    條各項所定之情事者，應先依同條規定分別定其責任分數後
    ，合併計算其責任分數。行刑累進處遇條例第19條第1項、
    第76條、行刑累進處遇條例施行細則第15條分別定有明文。
    經查：
  ㈠依行刑累進處遇條例第19條第1項及第76條合併觀察，本件受
    刑人於系爭指揮書係記載「應執行有期徒刑6年8月」，第二
    級之責任分數為144分；如依其聲明異議意旨以「尚應執行
    有期徒刑3年4月」計算，第二級責任分數為108分（見本院
    卷第77至78頁），確有影響其累進處遇計算之依據及報請假
    釋之時程。惟查：法務部矯正署101年3月26日法矯署教決第
    00000000000號書函係以，行刑累進處遇條例第19條規定，
    累進處遇依受刑人之刑期、級別及犯次等，認定其責任分數
    ；又監獄應依檢察官所開立之執行指揮書，辦理受刑人之累
    進處遇，故各監獄均依受刑人現執行中之執行指揮書，所登
    載之罪名及刑期為累進處遇認定標準，所謂刑期係指應執行
    刑，而非將已易科執畢之刑期扣除後，以賸餘之刑期適用累
    進處遇，此有法務部101年6月15日法訴字第10113101310號
    訴願決定書可查（見本院卷第79至80頁）。又臺灣高雄地方
    檢察署業已函覆系爭指揮書以備註欄方式說明扣抵並無違誤
    （見本院卷第89頁）；而執行機關即法務部○○○○○○○○○，亦
    已說明依據法務部73年10月24日法73監字第12704號函、最
    高法院101年度台抗字第451號及102年度台抗字第303號刑事
    裁定要旨，執行裁併後之應執行刑，前已執行之有期徒刑部
    分，僅應扣除而不能認為已執行完畢，自應以本院108年度
    聲字第662號刑事裁定作為計算依據，並辦理累進處遇事宜
    ，有該監獄110年11月29日明德監教字第11010006600號函覆
    可考（見本院卷第91至92頁）。是執行機關就行刑累進處遇
    條例第19條第1項有關「刑期」之解釋，於有數罪併罰情形
    時，係指「應執行刑」，而非聲明異議所指之「實際須入監
    日數」。本院審查後，上開執行機關就行刑累進處遇條例第
    19條第1項有關刑期之解釋，確屬合法妥適。
  ㈡數罪併罰合併定應執行刑之目的，旨在綜合斟酌犯罪行為之
    不法與罪責程度，及對犯罪行為人施以矯正之必要性，由法
    院對行為人所犯數罪為總檢視，自無從憑受刑人之恣意，就
    應執行刑之執行任意割裂適用，而影響矯治處遇之目的。查
    本件受刑人因違反貪污治罪條例等案件，共計17罪，經本院
    108年度聲字第662號定應執行刑為有期徒刑6年8月，其中該
    17罪全部宣告刑度總計為有期徒刑9年2月，如本件無定應執
    行刑，第二級之責任分數為180分，顯較應執行有期徒刑6年
    8月之第二級責任分數144分為高，受刑人顯未見本件定執行
    刑所給予行刑累進處遇之寬遇；而依據前述最高法院刑事裁
    定要旨，本件應執行刑有期徒刑6年8月，縱已執行有期徒刑
    3年4月部分，亦僅應扣除而不能認為已執行完畢，自不能任
    憑受刑人己意予以割裂適用，恣意以所謂實際須入監日數作
    為行刑累進處遇之計算依據。復以刑法第37條之2第1項，裁
    判確定前羈押之日數，以1日抵有期徒刑1日為例，羈押處所
    與裁判確定之刑罰執行矯正機關本有不同之設置目的及機能
    ，羈押法及監獄執行法之規定因而有異，依羈押法第1條規
    定，係以為確保受羈押被告之權利及訴訟程序順利進行，並
    達成羈押之目的，可見羈押處所並無所謂矯治功能，如以本
    件聲明異議所指應以實際須入監日數作為計算依據，不啻使
    羈押日數可以扣除行刑累進處遇條例第19條第1項所定之刑
    期，致影響矯治處遇之目的，以此而言，更見受刑人前開聲
    請意旨於實體上亦無依據。
四、綜上，受刑人前開所指，並非檢察官所發之系爭指揮書有無
    違法不當問題，而非聲明異議所得審究；且本院斟酌執行機
    關對於行刑累進處遇條例第19條第1項刑期之解釋，亦屬適
    當。受刑人以前開事由聲明異議，指摘檢察官執行之指揮違
    法不當，為無理由，應予駁回。
據上論結，應依刑事訴訟法第486條，裁定如主文。
中　　華　　民　　國　 110　　年　　12　　月　　13　　日
                  刑事第七庭    審判長法  官  李璧君
                                      法  官  石家禎
                                      法  官  李東柏
以上正本證明與原本無異。
如不服本裁定應於送達後5日內向本院提出抗告狀。
中　　華　　民　　國　　110 　年　　12　　月　　13　　日
　　　　　　　　　　　　　　　　　　　書記官  王紀芸